【裁判字號】    92,上訴,2147
【裁判日期】    920731
【裁判案由】    違反商業會計法等
【裁判全文】
臺灣高等法院刑事判決                          九十二年度上訴字第二一四七號
    上  訴  人  臺灣板橋地方法院檢察署檢察官
    被      告  乙○○
右上訴人因被告違反商業會計法等案件，不服臺灣板橋地方法院九十二年度訴緝字第
五三號，中華民國九十二年五月二十六日第一審判決（起訴案號：臺灣板橋地方法院
檢察署九十一年度偵字第一二四九七號），提起上訴，本院判決如左：
    主  文
上訴駁回。
    理  由
一、公訴意旨略以：被告汪世章（已審結）係友義建材有限公司（下簡稱友義公司）
    實際負責人，為商業會計法所稱之商業負責人，明知民國八十九年間告訴人丙○○於其公司工作支領薪資新臺幣（下同）一萬餘元，竟基於填製不實會計憑證之
    犯意，與有偽造文書犯意之被告即承包商甲○○（已審結）、被告即工頭乙○○
    所提供之丙○○身分資料，填製丙○○曾於八十九年一月至十二月向友義公司具
    領十九萬三千元之薪資所得，製作各類所得扣繳暨免扣繳憑單，據以申報友義公
    司八十九年度之營利事業所得稅，足生損害於丙○○及稅捐稽徵機關對稅捐稽徵
    之正確性，因認被告乙○○涉犯刑法第二百十六條、第二百十五條罪嫌云云。
二、訊據被告乙○○於原審堅詞否認有何犯行，辯稱：八十九年間友義公司透過伊轉
    發予丙○○之薪資數額，應為十萬七千元，伊如實呈報予友義公司，惟丙○○實
    際領得之數額為十萬元，短收之七千元乃伊個人欠丙○○，共同被告汪世章、甲○○對此欠款情事並不知情，至於丙○○與友義公司間之其他薪資糾葛與伊無涉
    ，伊毫無所悉等語。
三、公訴人認被告等涉有前開犯嫌，無非以被告等均已自白，核與告訴人丙○○及證
    人莊永信所述相符，為其主要論據。
四、經查：
    １、遍閱全案卷證，未見被告乙○○及共同被告汪世章、甲○○坦承明知告訴人
        丙○○於八十九年度僅向友義公司領得薪資一萬餘元，卻虛偽填製丙○○具
        領十九萬三千元薪資所得，製作各類所得扣繳暨免扣繳憑單，並據以申報友
        義公司營利事業所得稅之供述，公訴人認被告等均已自白，非無誤會。
    ２、告訴人丙○○就其八十九年間未領得之薪資數額，及應負責之對象，歷次指
        述情節不一，差異非微，互核不符，未可遽予資為不利於被告事實認定之論
        據；其各次陳述內容如左：
        (1)於九十年三月二十六日告訴時係稱：「我在民國八十九年七、八、九月三
          個月，受雇於友義建設有限公司在臺北縣鶯歌鎮陶瓷博物館施工，汪正宗
          其後跟我說要領錢即要報稅，叫我拿
          將
          初，我收到友義建材有限公司寄給我的扣繳憑單，上面記載給付總額新臺
          幣十九萬三千元，我並未向汪正宗領半毛錢，所以我就北上去臺北縣蘆洲
          市找他，他說是翁順再（在）叫他這樣做的，受雇於友義建材有限公司工
          作所得大約是十九萬三千元，我認為我與翁順再（在）無任何關係，也未
          受雇於他，是曾在一起工作過」等語（見臺灣彰化地方法院檢察署九十年
          度他字第二五六號偵查卷第三頁反面至第四頁反面）。
        (2)於九十年四月二十六日偵查時改稱：「沒有在友義做過，與汪世章無僱佣
          關係，我不認識汪世章，也未交任何證件給汪世章，不知他怎麼報我稅等
          語（見臺灣彰化地方法院檢察署九十年度他字第二五六號偵查卷第九頁反
          面）。
        (3)於九十一年一月二十四日偵查中供稱：
          方法院檢察署九十年度偵字第一四三○六號偵查卷第十二頁反面），
        (4)於九十一年六月五日偵查中稱：八十九年間有在乙○○處工作，在鶯歌陶
          瓷館那邊，約做一星期，未領到工錢，我弟弟向他們借十萬元，尚差九萬
          多元，
          度他字第一九一三號偵查卷第七頁反面）
        (5)於九十一年七月二十六日偵查中稱：我們有借十萬元，另九萬三千元工資
          未給。」（見臺灣板橋地方法院檢察署九十一年度偵字第一二四九七號偵
          查卷第九頁）。
        (6)於原審九十二年一月二十三日調查時原本稱：「八十九年間乙○○有叫我
          去陶瓷博物館做，做了幾天我忘記了，詳細日期、日數我都不記得了，因
          為那一年我在好幾家公司做過，陶瓷博物館、裕民路附近的某大樓工程都
          是乙○○找我去施工的，後來乙○○說要報稅、要領薪資，需要我提供身
          分證，我也把
          順在的工作，請款也是對乙○○，乙○○找我做工程後，我幫他找了許陸
          山、莊永信一起來做，但他們也沒有拿到錢，乙○○應該給我的薪資應該
          是一萬多元，詳細應該是多少錢我不知道了，但友義公司報的數目卻是當
          時跟我一起工作的人的薪資，他們怎麼可以把別人的錢都算到我的頭上﹖
          」（見原審訴字卷第五二頁）。
        (7)於被告乙○○到案後，初謂：「九十二年一月二十三日訊問時所述實在，
          十九萬三千元薪資是我跟許陸山、莊永信等人合起來應得的，這些錢應該
          由乙○○先給我，再由我轉發給許陸山、莊永信，十九萬三千元其實我們
          只拿到十萬元，而且這十萬元還是以借支的方式取得的，是許陸山向被告
          乙○○借支的，所以被告乙○○還欠我們九萬三千元，當初由於是我出面
          接洽的，所以他們只向我要了
          當庭領受被告乙○○給付之一萬二千元後稱：「乙○○已經沒有欠我錢了
          ，現在是甲○○請我調師傅的錢我先墊了，甲○○應該還給我八萬六千元
          這八萬六千元是八十九年甲○○申報的十九萬三千元薪資的一部分，翁順
          在今天給我的一萬二千元，其實裡面有五千元，是我借錢給乙○○，翁順
          在應該還我的，所以乙○○欠我的薪資，應該只有七千元，剛才說的八萬
          六千元是甲○○直接找我的，我沒有空，所以找了許陸山去做，但是到了
          報稅的時候，沒有先知會我，就直接用我的名義報稅，而這一部分的工程
          ，乙○○完全不知情，因為甲○○本來是找我做，我沒有空，所以給許陸
          山他們去做，後來許陸山拿不到錢，我認為我有責任，所以我就先墊了，
          因此之前開庭我都沒有提到這一段。」（詳原審訴緝卷第四十頁）。
        顯見本案是被告乙○○找告訴人丙○○去友義公司工作，之後尚有甲○○亦
        請丙○○在友義公司工作，從而友義公司開給丙○○扣繳憑單上所載金額十
        九萬三千元，並非僅被告乙○○委請丙○○工作部分，尚包括陸介陸委請丙○○工作之工資。
五、被告乙○○前揭辯解，核與告訴人丙○○於九十二年五月十二日在原審所述情節
    即被告乙○○應給付之薪資為十萬七千元，被告乙○○個人欠其七千元，共同被
    告汪世章、甲○○等尚應給付八萬六千元予伊另召請之工人許陸山等人，與被告
    乙○○無關等語相符，且與證人莊永信於偵查中證稱伊曾在告訴人丙○○所承包
    之工程中工作，應領取薪資二、三萬元等語（見臺灣板橋地方法院檢察署九十一
    年度偵字第一二四九七號偵查卷第二十一頁反面），及卷內莊永信、許陸山於九
    十一年七月二十三日共同出具委請告訴人向友義公司承包商領取鶯歌鎮陶磁（瓷
    ）博物館地坪施工之部分工資八萬六千元之委託書（見臺灣板橋地方法院檢察署
    九十一年度偵字第一二四九七號偵查卷第十二頁）等事證未見扞格，尚可採信，
    準此，友義公司既已將丙○○應領之薪資十萬七千元發放予被告乙○○，被告乙○○據此陳明，由友義公司申報營利事業所得稅，即非將不實事項登載於業務上
    文書，至被告乙○○其個人尚欠丙○○七千元致丙○○短收同額薪資，僅屬其與
    丙○○間之民事債務糾葛，於友義公司而言，不生虛報或浮報薪資及逃漏稅捐等
    問題，自難以行使業務上登載不實文書或幫助逃漏稅捐等相關罪名，繩諸被告乙○○。
六、綜上所述，原審以告訴人丙○○就受雇於何人、何人收取其
    資金額、實際領得金額等情，前後敘述齟齬不一，尚難採信為由，判決被告乙○○無罪，其認事用法，並無不當，公訴人徒以告訴人丙○○指述歷歷為由提起上
    訴，疏未考量，告訴人指述先後不一，從而公訴人之上訴，為無理由，應予駁回
    。
七、再被告乙○○受合法傳喚無正當理由而未到庭，爰不待其陳述逕為判決，附此敘
    明。
據上論斷，應依刑事訴訟法第三百六十八條、第三百七十一條，判決如主文。
本案經檢察官賴俊雄到庭執行職務。
中      華      民      國    九十二    年      七      月    三十一    日
                              臺灣高等法院刑事第十八庭
                                  審判長法  官  吳      敦
                                        法  官  吳  明  峰
                                        法  官  劉  慧  芬
右正本證明與原本無異。
公訴人如不服本判決應於收受送達後十日內向本院提出上訴書狀，其未敘述上訴之理
由者並得於提起上訴後十日內向本院補提理由書（均須按他造當事人之人數附繕本）
。
                                        書記官  劉  文  美
中      華      民      國    九十二    年      八      月      一      日


司法院資訊處製作；財團法人民間司法改革基金會備份。
